【裁判字號】    97,易,2880
【裁判日期】    971017
【裁判案由】    毒品危害防制條例
【裁判全文】
臺灣臺北地方法院刑事判決      九十七年度易字第二八八○號
公  訴  人  臺灣臺北地方法院檢察署檢察官
被      告  甲○○
上列被告因違反毒品危害防制條例案件，經檢察官提起公訴（九
十七年度毒偵字第一八四九號），本院判決如下：
    主  文
甲○○施用第二級毒品，累犯，處有期徒刑柒月。
    事  實
一、甲○○前因施用毒品案件，經臺灣板橋地方法院以八十八年
    度毒聲字第四三六六號裁定送觀察、勒戒後，認無繼續施用
    毒品傾向，由臺灣板橋地方法院檢察署檢察官以八十八年度
    毒偵字第二九七五號、八十九年度毒偵字第四四一號為不起
    訴處分確定，又因施用毒品案件，經臺灣板橋地方法院以九
    十四年度簡字第五八○六號判處有期徒刑四月確定，另因犯
    贓物罪，經同法院以九十四年度簡字第四五九四號判處有期
    徒刑三月確定，上開二罪，再經同法院以九十五年度聲字第
    七三三號定其應執行有期徒刑六月確定，於民國九十五年六
    月八日縮刑期滿執行完畢，猶不知悔改，竟基於施用第二級
    毒品甲基安非他命之犯意，於九十七年四月三日晚間十時二
    十五分許為警採尿前九十六小時內某日時許（不包括經警查
    獲至採尿期間），在臺北縣新店市捷運車站公共廁所內，以
    將甲基安非他命置於玻璃球內點火燒烤成煙霧後吸食之方式
    ，施用甲基安非他命一次，嗣於九十七年四月三日晚間十時
    二十五分許，因另案遭通緝為警緝獲，在臺北縣政府警察局
    中和分局員山派出所接受調查時，經其自願採尿送驗後，查
    悉上情。
二、案經臺北縣政府警察局中和分局報請臺灣臺北地方法院檢察
    署檢察官偵查起訴。
    理  由
壹、證據能力方面：
    按現行刑事訴訟法關於「鑑定」之規定，除選任自然人充當
    鑑定人外，另設有囑託機關鑑定制度。依同法第一百九十八
    條、第二百零八條之規定，不論鑑定人或鑑定機關、團體，
    固均應由法院、審判長、受命法官或檢察官視具體個案之需
    要而為選任、囑託，並依第二百零六條之規定，提出言詞或
    書面報告，始符合同法第一百五十九條第一項所定得作為證
    據之「法律有規定」之情形。否則所為之鑑定，仍屬傳聞證
    據。然於司法警察機關調查中之案件，為因應實務上，或因
    量大、或有急迫之現實需求，例行性當然有鑑定之必要者，
    例如毒品之種類與成分、尿液之毒品反應，或者槍彈有無殺
    傷力等鑑定，基於檢察一體原則，得由該管檢察長對於轄區
    內之案件，以事前概括選任鑑定人或囑託鑑定機關、團體之
    方式，俾便轄區內之司法警察官、司法警察對於調查中之此
    類案件，得即時送請先前已選任之鑑定人或囑託之鑑定機關
    、團體實施鑑定，以求時效（法務部九十二年九月一日法檢
    字第○九二○○三五○八三號函參照，刊載於法務部公報第
    三一二期）。此種由檢察機關概括選任鑑定人或概括囑託鑑
    定機關、團體，再轉知司法警察官、司法警察於調查犯罪時
    參考辦理之作為，法無明文禁止，係為因應現行刑事訴訟法
    增訂傳聞法則及其例外規定之實務運作而為。此種由司法警
    察官、司法警察依檢察官所概括選任之鑑定人或囑託鑑定機
    關、團體所為之鑑定結果，與檢察官選任或囑託為鑑定者，
    性質上並無差異，同具有證據能力（最高法院九十六年度臺
    上字第二八六○號判決參照）。本案所採集之尿液，經臺北
    縣政府警察局中和分局依前開作業流程，送請臺灣檢驗科技
    股份有限公司（下稱臺灣檢驗公司）鑑定，該公司於同年月
    二十九日出具之濫用藥物尿液檢驗報告，揆諸前揭說明，自
    屬「法律規定」得為證據者，應具證據能力，合先敘明。
貳、實體方面：
一、訊據被告甲○○對於上揭事實坦承不諱（見本院卷第二十七
    頁），且：
  (一)被告於九十七年四月三日晚間十時二十五分許為警所採集之
    尿液，經送臺灣檢驗公司以氣相層析質譜儀分析法確認檢驗
    後，確呈安非他命、甲基安非他命陽性反應，有該公司於同
    年月二十九日所出具之濫用藥物檢驗報告附卷可稽（見臺灣
    臺北地方法院檢察署九十七年度毒偵字第一八四六號偵查卷
    第六頁）。且依文獻Clark's Isolation and Identificati
    on of Drugs 第三版之記述：施用甲基安非他命後二十四小
    時內，約有施用劑量之百分之七十由尿中排出，經人體可代
    謝出甲基安非他命原態及其代謝物安非他命，依據Jonathan
    M.等人二○○二年文獻報導，以五名測試者於四週內分四次
    使用，每次施用甲基安非他命二十ｍｇ劑量後，收集其尿液
    並以二五○ｎｇ／ｍｌ為閾值時，其最長檢出時間為九十六
    小時（行政院衛生署管制藥品管理局九十三年七月二十二日
    管檢字第○九三○○○六六一五號函參照），足認被告確於
    九十七年四月三日晚間十時二十五分許（即經警查獲後採尿
    時）前九十六小時內之某日時許（應扣除查獲後採尿前之該
    段時間），施用第二級毒品甲基安非他命一次，是被告任意
    性自白，核與事實相符，應堪採信。
  (二)按毒品危害防制條例於九十二年七月九日修正公布，自九十
    三年一月九日施行，刪除二犯及三犯之規定，一改修法前繁
    雜之處遇程序，並認施用毒品者係屬病患性犯人，以觀察、
    勒戒戒除其身癮，並以強制戒治去除其心癮。其中第二十條
    、第二十三條將施用毒品之刑事處遇程序，區分為「初犯」
    及「五年內再犯」、「五年後再犯」。依其立法理由之說明
    ：「初犯」，經觀察、勒戒或強制戒治後，應為不起訴處分
    或不付審理之裁定；經觀察、勒戒或強制戒治執行完畢釋放
    後，「五年內再犯」者，因其再犯率甚高，原實施之觀察、
    勒戒及強制戒治既已無法收其實效，爰依法追訴或裁定交付
    審理。至觀察、勒戒或強制戒治執行完畢釋放後，「五年後
    再犯」者，前所實施之觀察、勒戒或強制戒治已足以遮斷其
    施用毒品之毒癮，為期自新及協助其斷除毒癮，仍適用「初
    犯」規定，先經觀察、勒戒或強制戒治之程序。從而依該次
    修正後之規定，僅限於「初犯」及「五年後再犯」二種情形
    ，始應先經觀察、勒戒或強制戒治之程序。倘被告於五年內
    已再犯，經依法追訴處罰，縱其第三次（或第三次以上）再
    度施用毒品之時間，在初犯或前次再犯經觀察、勒戒或強制
    戒治執行完畢釋放五年以後，已不合於「五年後再犯」之規
    定，且因已於「五年內再犯」，顯見其再犯率甚高，原實施
    觀察、勒戒或強制戒治，已無法收其實效，即應依該條例第
    十條處罰（最高法院九十六年度臺非字第一一九號判決參照
    ）。本案被告前因施用毒品案件，經臺灣板橋地方法院以八
    十八年度毒聲字第四三六六號裁定送觀察、勒戒後，認無繼
    續施用毒品傾向，由臺灣板橋地方法院檢察署檢察官以八十
    八年度毒偵字第二九七五號、八十九年度毒偵字第四四一號
    為不起訴處分確定，又因施用毒品案件，先後經臺灣板橋地
    方法院以九十四年度簡字第五八○六號、九十六年度簡字第
    一五一一號、九十六年度簡字第七九四六號判處有期徒刑四
    月、五月、六月確定等情，有臺灣高等法院被告前案紀錄表
    在卷可稽（見本院卷第二十九頁至第三十九頁），被告前因
    犯施用毒品罪，經觀察、勒戒執行完畢釋放後，五年內既已
    再犯施用毒品罪，並經依法追訴處罰，縱本次施用毒品之時
    間，係在初犯施用毒品罪經觀察、勒戒執行完畢釋放五年以
    後，仍與「五年後再犯」有別，應無毒品危害防制條例第二
    十條第三項「依前項規定為觀察、勒戒或強制戒治執行完畢
    釋放後，五年後再犯第十條之罪者，適用本條前二項之規定
    」之適用，自應依法追訴審判。
  (三)綜上所述，本案事證明確，被告施用第二級毒品犯行，洵堪
    認定，應予依法論科。
二、按甲基安非他命屬毒品危害防制條例第二條第二項第二款所
    規範之第二級毒品，不得施用、持有。核被告所為，係犯毒
    品危害防制條例第十條第二項施用第二級毒品罪。被告持有
    甲基安非他命之低度行為，為施用甲基安非他命之高度行為
    所吸收，不另論罪。被告因施用毒品案件，經臺灣板橋地方
    法院以九十四年度簡字第五八○六號判處有期徒刑四月確定
    ，另因犯贓物罪，經同法院以九十四年度簡字第四五九四號
    判處有期徒刑三月確定，上開二罪，再經同法院以九十五年
    度聲字第七三三號定其應執行有期徒刑六月確定，於九十五
    年六月八日縮刑期滿執行完畢，有臺灣高等法院被告前案紀
    錄表在卷可按（見本院卷第二十九頁至第三十九頁），其前
    受徒刑之執行完畢，五年以內故意再犯本案有期徒刑以上之
    罪，為累犯，應依刑法第四十七條第一項之規定加重其刑。
    爰審酌被告前經觀察、勒戒及法院判刑後，猶未戒除施用毒
    品惡習，惟其施用毒品係戕害自身健康，且犯後尚能坦承犯
    行，及其犯罪之動機、目的、手段、智識程度、生活狀況等
    一切情狀，量處如主文所示之刑。
據上論斷，應依刑事訴訟法第二百八十四條之一、第二百九十九
條第一項前段，毒品危害防制條例第十條第二項，刑法第十一條
前段、第四十七條第一項，判決如主文。
本案經檢察官楊冀華到庭執行職務
中    華    民    國  九十七  年    十    月   十七   日
                          臺灣臺北地方法院刑事第七庭
                              法      官  孫萍萍
以上正本證明與原本無異。
如不服本判決，應於判決送達後十日內，向本院提出上訴狀。
中    華    民    國  九十七  年    十    月   十七   日
                              書  記  官  林義盛
附錄本案論罪科刑法條全文：
毒品危害防制條例第十條
施用第一級毒品者，處六月以上五年以下有期徒刑。
施用第二級毒品者，處三年以下有期徒刑。


司法院資訊處製作；財團法人民間司法改革基金會備份。
